【裁判字號】    90,易,8
【裁判日期】    900406
【裁判案由】    大陸人民條例
【裁判全文】
臺灣板橋地方法院刑事判決                                九十年度易字第八號
    公  訴  人  臺灣板橋地方法院檢察署檢察官
    被      告  甲○○
                乙○○
右列被告等因違反臺灣地區與大陸地區人民關係條例案件，經檢察官提起公訴（八十
九年度偵字第一一九０八號），本院判決如左：
    主  文
甲○○僱用大陸地區人民在臺灣地區從事未經許可之工作，處拘役伍拾日，如易科罰
金以佰元折算壹日。
乙○○居間介紹他人僱用大陸地區人民在臺灣地區從事未經許可之工作，處拘役拾
日，如易科罰金以佰元折算壹日。
    事  實
一、甲○○（起訴書誤載為陳春鈴）係位於臺北縣蘆洲市○○路四七六巷二十號之二
    上好味食品廠之負責人，明知不得僱用大陸地區人民在臺灣地區從事未經許可之
    工作，乙○○亦明知不得居間介紹他人僱用大陸地區人民從事未經許可之工作。
    詎二人均明知大陸地區人民林同富係未向主管機關內政部入出境管理局申請許可
    ，為違反入出國及移民法之犯人，甲○○竟未經主管機關許可，經由乙○○之居
    間介紹，自民國（下同）八十六年十月間之某日起至八十九年三月三十一日止，
    以每月新臺幣（下同）四萬一千元之薪資，僱用林同富在上址之上好味食品廠內
    ，從事未經許可之製作豬血糕工作，並讓林同富居住於上址工廠內，以供其藏匿
    。嗣於八十九年四月六日晚間八時三十分許，經警在上址之食品廠內查獲大陸人
    民林同富，始偵悉上情。
二、案經臺北縣警察局蘆洲分局報告臺灣板橋地方法院檢察署檢察官偵查起訴。
    理  由
一、訊據被告甲○○固供承係上址上好味食品廠之負責人，並曾自八十八年十二月底
    之某日起至八十九年二月初止，經由被告乙○○之介紹，以二萬一千元之月薪，
    僱用大陸地區人民林同富在其食品工廠內負責製作豬血糕，被告乙○○亦供認於
    八十六年底時，因送羊奶到甲○○工廠而認識林同富，當時林同富住在工廠等情
    屬實無訛，惟二人均矢口否認有右開被訴之犯行，被告甲○○辯稱：伊不知林同
    富係大陸人，他有沒有住過伊那裡，他只工作四十多天而已，伊僱用他時沒有向
    他拿身分證件云云，被告乙○○亦辯稱：伊沒有介紹林同富到甲○○的工廠工作
    云云。經查證人即大陸地區人民林同富於警訊中即指稱：伊是從八十六年十月至
    八十九年三月三十一日，都在上好味食品廠充作豬血糕師傅，月薪四萬一千元，
    並供食宿，（如何會去上好味工廠工作？）依報紙廣告應徵，剛開始負責人不知
    道伊是大陸人民，後來老闆要報稅，伊無法交出身分證時，就知道伊是大陸人民
    等語，復於檢察官偵訊時具結證稱：伊不認識乙○○，伊到甲○○處工作是看報
    紙去的，去做了二、三年，於八十六年十月去工作後過了十幾天，就向她先生說
    是大陸人，做豬血糕，一個月四萬多，原本住她工廠，因曾被查獲僱用大陸客，
    故搬到外面住，只有住了幾個月等語（見偵查卷第十七頁背面、第十八頁正面及
    第三十八頁正、背面）。故證人林同富始終指證被告甲○○自八十六年十月間之
    某日起，以每月四萬一千元之薪資，僱用於上址之食品廠內，從事製作豬血糕之
    工作，並提供住宿等情，核與同案被告乙○○供認於八十六年底，因送羊奶至被
    告甲○○工廠，而結識住在工廠之大陸人民林同富等情節相符，被告甲○○亦不
    否認曾有僱用大陸人民林同富之情事，則證人林同富上揭受雇於被告甲○○之證
    詞，自堪信為真實而得以採信。又查大陸地區人民在語言口音、書寫文字、生活
    習慣、用語及一般知識等方面，與臺灣地區人民均有不同，尚非難以辨認，被告
    甲○○於僱用林同富時，焉有不知要求其提出身分證明文件或填寫基本資料以供
    查核、發放薪資及報稅用之理？證人林同富復於受雇後十餘日，即告知被告甲○
    ○之先生其係大陸地區人民，然被告甲○○於本院審理時卻辯稱未向林同富拿身
    分證件等資料云云，實難令人置信，益徵被告甲○○應已知悉林同富係大陸地區
    人民之身分無疑，又以工廠供作林同富居住，自應科以被告刑法之藏匿犯人刑責
    ，故被告甲○○前揭所辯各節，無非係事後避重就輕及飾卸刑責之詞，洵不足採
    。再查被告甲○○係透過被告乙○○之居間介紹而僱用大陸人民林同富乙節，業
    據被告甲○○迭於警訊、檢察官偵訊及本院審理時堅指不移，被告乙○○亦自承
    於八十七年五月間即知悉林同富係大陸地區人民，及有代林同富辦理匯款至大陸
    地區等事宜，並提出匯出匯款申請書影本十二紙資為證據，惟經本院核閱該十二
    紙匯出匯款申請書影本之記載，被告乙○○自八十七年五月十五日起至八十八年
    六月二十三日止，有申請匯出金額二萬元至七萬五千元不等之匯款，至住於大陸
    福建省平潭縣之林我福，被告乙○○又供稱未從中得到任何好處等語（見九十年
    二月九日訊問筆錄），則被告乙○○與大陸人民林同富若非熟識，且交情已達相
    當之程度，焉有於未得任何利益之情形下，代大陸人民林同富申辦匯款事宜？則
    證人林同富於檢察官偵訊時證述不認識被告乙○○云云，應與事實不符，故被告
    乙○○空言否認犯行，及證人林同富於警訊及檢察官偵訊中所供稱係經由報紙廣
    告應徵乙節，核應屬事後卸責及迴護被告乙○○之詞，均無足為採。綜之，本件
    事證明確，被告二人犯行洵堪認定，均應予以依法論科。
二、被告甲○○僱用大陸地區人民林同富從事未經許可之工作，違反臺灣地區與大陸
    地區人民關係條例第十五條第四款之規定，另被告乙○○居間介紹被告甲○○為
    前述行為，亦違反同條項第五款之規定，二人均應論以該條例第八十三條第一項
    之罪。被告甲○○並提供工廠住宿而藏匿林同富，核其所為係又犯刑法第一百六
    十四條第一項之藏匿犯人罪。被告甲○○所犯上開二罪間，有方法結果之牽連關
    係，應從一重之臺灣地區與大陸地區人民關係條例第八十三條第一項之罪處斷。
    又公訴人雖未就被告甲○○藏匿犯人之犯行提起公訴，惟因與已起訴論罪科刑之
    部分，有牽連犯之裁判上一罪關係，為起訴效力所及之範圍，本院自得併予審究
    ，應予敘明。末查被告甲○○、乙○○行為後，刑法第四十一條業於九十年一月
    十日修正公布施行，於同年一月十二日生效，依修正後之第四十一條第一項前段
    規定，得易科罰金之範圍由犯最重本刑為三年以下有期徒刑以下之刑之罪，擴大
    為犯最重本刑為五年以下有期徒刑以下之刑之罪，依刑法第二條第一項前段之規
    定，本件應適用裁判時之修正後刑法第四十一條第一項前段規定，諭知易科罰金
    之折算標準，附予敘明。爰審酌被告甲○○前無犯罪科刑之紀錄，被告乙○○前
    於七十五年十月十日因偽造文書案件，經臺灣高等法院高雄分院判處有期徒刑八
    月，緩刑四年確定，有臺灣高等法院檢察署刑案紀錄簡覆表二份在卷可參，及渠
    等犯罪之動機、目的、手段，被告甲○○僱用大陸地區人民之期間，與未經許可
    居間介紹以及僱用大陸地區人民工作，對社會經濟秩序造成之影響，與被告甲○
    ○固坦承部分僱用之犯行，惟對於其餘犯行及被告乙○○均飾詞卸責之態度等一
    切情狀，分別量處如主文第一項、第二項所示之刑，並均諭知易科罰金之折算標
    準，以資懲儆。
據上論斷，應依刑事訴訟法第二百九十九條第一項前段，臺灣地區與大陸地區人民關
係條例第八十三條第一項，刑法第二條第一項前段、第十一條前段、第一百六十四條
第一項、第五十五條、第四十一條第一項前段，罰金罰鍰提高標準條例第一條前段、
第二條，判決如主文。
本案經檢察官陳孟黎到庭執行職務
中      華      民      國      九十      年      四      月    六    日
                                臺灣板橋地方法院刑事第三庭
                                      法  官    陳志揚
右正本證明與原本無異。
如不服本判決，應於判決送達後十日內向本院提出上訴狀 (應附繕本) ，上訴於
臺灣高等法院。
                                      書記官    陳慶樹
中      華      民      國      九十      年    四    月  十九    日
附錄本案論罪科刑法條全文：
臺灣地區與大陸地區人民關係條例第十五條
  左列行為不得為之：
  一、使大陸地區人民非法進入臺灣地區。
  二、招攬臺灣地區人民未經許可使之進入大陸地區。
  三、使大陸地區人民在臺灣地區從事未經許可或與許可目的不符之活動。
  四、僱用或留用大陸地區人民在臺灣地區從事未經許可或與許可範圍不符
      之工作。
  五、居間介紹他人為前款之行為。
臺灣地區與大陸地區人民關係條例第八十三條
  違反第十五條第四款或第五款規定者，處二年以下有期徒刑、拘役或科或併科新臺
  幣三十萬元以下罰金。
  意圖營利而違反第十五條第五款規定者，處三年以下有期徒刑、拘役或科或併科新
  臺幣六十萬元以下罰金。
  以犯前項之罪為常業者，處五年以下有期徒刑，得併科新臺幣六十萬元以下罰金。
  法人之代表人、法人或自然人之代理人、受僱人或其他從業人員，因執行業務犯前
  三項之罪者，除處罰行為人外，對該法人或自然人並科以前三項所定之罰金。但法
  人之代表人或自然人對於違反之發生，已盡力為防止行為者，不在此限。
刑法第一百六十四條
  藏匿犯人或依法逮捕、拘禁之脫逃人或使之隱避者，處二年以下有期徒刑、拘役或
  五百元以下罰金。
  意圖犯前項之罪而頂替者亦同。


司法院資訊處製作；財團法人民間司法改革基金會備份。
